高雄高等行政法院簡易判決　　　　　　　　　　　　九十年度簡字第三九五０號
　　原　　　告　勞工保險局
　　代　表　人　甲○○　局長
　　訴訟代理人　蔡淑媛　律師
　　被　　　告　乙○○
右當事人間因老年農民福利津貼事件，提起行政訴訟。本院判決如左：
　　主  文
原告之訴駁回。
訴訟費用由原告負擔。
    理  由
一、原告起訴主張：依照「老年農民福利津貼暫行條例」第三條、第四條暨「老年農
    民福利津貼申領及核發辦法」第二條規定，及依行政訴訟法第八條規定，本件原
    告自七十七年七月二十八日起即因戶籍遷出為法定出會，由台東地區農會申報退
    保，依前開規定，被告自不得再申領老農津貼，是其前所溢領之八十九年二月至
    八十九年八月止之老農津貼二一、０００元，自負有返還之義務。而原告已於八
    十九年十一月八日以八九保受字第六０七００九二號函通知被告將該款項退回原
    告銷帳並於九十年七月十七日以九十保受第六０二六七０七號函原告所屬台東辦
    事處洽催被告退還上項給付，均未獲返還，爰提起本件訴訟，請求被告應給付原
    告二一、０００元等語。被告則未為抗辯。
二、按原告之訴，依其所訴之事實，在法律上顯無理由者，行政法院得不經言詞辯論
    ，逕以判決駁回之，行政訴訟法第一百零七條第三項定有明文。次按無隸屬關係
    機關辦理受託事件所為之行政處分，視為委託機關之行政處分，亦為訴願法第七
    條所明定；第按政府為照顧老年農民生活，增進農民福祉，制定老年農民福利津
    貼暫行條例，此由該條例第一條前段規定可明。是老年農民福利津貼之核發，乃
    基於確認國家對老年農民負有生存照顧之義務，進而採取行政上措施，改善老年
    農民之生存環境及生活條件，其核發老年農民福利津貼之性質，屬給付行政之授
    益行政處分。又按老年農民福利津貼暫行條例所稱主管機關，在中央為行政院農
    業委員會，而老年農民福利津貼之核發業務，則由中央主管機關委託勞工保險局
    辦理，此觀該暫行條例第二條及老年農民福利津貼申領及核發辦法第六條規定自
    明。而行政院農業委員會與原告勞工保險局並無隸屬關係，故依上開所述，此授
    益處分之作成機關應為行政院農業委員會。
三、經查，本件原告主張之前開事實，固據提出台東縣台東地區第六屆第二十一次出
    會會員名冊、農民健康保險退保申報表、被告填註之老年農民福利津貼申請書、
    原告八十九年十一月八日八九保受字第六０七００九二號函、九十年七月十七日
    九十保受第六０二六七０七號函等影本數紙附卷可稽。惟系爭老年農民福利津貼
    之發放，性質為授益行政處分，且原告與行政院農業委員會並無隸屬關係，已如
    前述，則依上開老年農民福利津貼申領及核發辦法第六條之規定，行政院農業委
    員會委託原告辦理之事項，亦僅限於老年農民福利津貼之核發業務，並未包括溢
    領款項之訴追；且法律亦無規定原告對准予核發或追繳溢領老年農民福利津貼等
    事項，於行政訴訟上具有行政院農業委員會之法定代理人資格。是揆諸首開說明
    ，本件原告發放老年農民福利津貼與被告，既係受行政院農業委員會之委託而為
    ，該授益行政處分仍應視為行政院農業委員會之行政處分，故而，得請求返還不
    當得利者，亦應為行政院農業委員會。是原告提起本件給付訴訟，顯有當事人不
    適格情形。
四、又公法上不當得利之返還，債權人固得依行政訴訟法第八條第一項前段之規定，
    逕向高等行政法院提起一般給付之訴，請求償還，惟如原告無須提起給付之訴，
    而已有合法途徑實現其權利者，則原告之訴自屬無保護之必要。又按「義務人依
    法令或本於法令之行政處分或法院之裁定，負有公法上金錢給付義務，有下列情
    形之一，逾期不履行，經主管機關移送者，由行政執行處就義務人之財產執行之
    ：一、其處分文書或裁定書定有履行期間或有法定履行期間者。二、其處分文書
    或裁定書未定履行期間，經以書面限期催告履行者。三、依法令負有義務，經以
    書面通知限期履行者。」九十年一月一日施行之修正後行政執行法第十一條第一
    項定有明文。本件原告既已以前揭八九保受字第六０七００九二號行政處分函，
    通知被告文到三十日內繳還溢領之本件老年農民福利津貼，揆諸上揭說明，原告
    之當事人資格縱無欠缺，亦得逕據該業已合法送達被告之行政處分，以被告逾期
    不履行公法上金錢給付義務為理由，依新修正之行政執行法第四條第一項但書之
    規定，移送管轄之行政執行處執行，其提起本件訴訟，核亦無權利保護之必要，
    附此敘明。
五、綜上所述，原告提起本件返還溢領老年農民福利津貼事件，依其所訴之事實，在
    法律上顯無理由，爰不經言詞辯論程序，逕予判決駁回。
據上論結，本件原告之訴為無理由，依行政訴訟法第二百三十三條第一項、第二百三
十六條、第一百零七條第三項、第九十八條第三項前段，判決如主文。
中　　　華　　　民　　　國    九十一　　年　  　二　　　月　　  十九　　日
                              高雄高等行政法院第三庭
                                          法      官  林石猛
右為正本係照原本作成。
如不服本判決，應於送達後二十日內，向本院提出上訴狀並表明上訴理由，如於本判
決宣示後送達前提起上訴者，應於判決送達後二十日內補提上訴理由書（須按他造當
事人人數附繕本）。
提起上訴應預繳送達用雙掛號郵票七份（每份三十四元）。
中　　　華　　　民　　　國    九十一　　年　  　二　　　月　　  十九　　日
                                          法院書記官  洪美智
附註：
行政訴訟法第二百三十五條（第一項、第二項）：
對於適用簡易程序之裁判提起上訴或抗告，須經最高行政法院之許可。
前項許可，以訴訟事件所涉及之法律見解具有原則性者為限。
